臺灣高等法院臺南分院刑事裁定　　　　　96年度交抗字第79號
抗　告　人　甲○○
上列抗告人因違反道路交通管理處罰條例案件，不服臺灣臺南地
方法院中華民國96年4月9日裁定（96年度交聲字第255號）提起
抗告，本院裁定如下：
    主  文
原裁定撤銷，發回臺灣臺南地方法院。
    理  由
一、本件抗告意旨略以：
  (一)原審以抗告人遷徒住所未陳報，惟抗告人早於95年2月3日即
    遷徒，而原處分機關於同年8月12日始舉發在後，抗告人如
    何陳報？再者，法無明文責令抗告人向各公務機關陳報之義
    務。
  (二)按嘉監南字裁74─Ｚ00000000號違反道路交通管理事件裁決
    書為重要公文書，以「寄存送達」方式為之，侵害抗告人之
    權益，亦與法不合。
  (三)又依交通部公路總局嘉義區監理所台南監理站96年3月14日
    嘉監南字第0960105405號函裁明：「台瑞若對本件仍有異議
    請於文到次日起20日內…提出聲明異議」，則抗告人於96年
    3月30日提出聲明異議，應無違誤。
  (四)另本案原違反道路交通管理事件通知單僅告發未帶駕照，且
    手寫新台幣（下同）2400元罰款，乃裁決所另加駕照逾期處
    罰，顯然超出原舉發範圍。
  (五)綜上所陳，請求撤銷原審裁定，另為適法裁定云云。
二、原裁定意旨略以：
  (一)按受處分人不服道路交通管理處罰條例第8條所定主管機關
    所為之處罰者，得於接到裁決書之翌日起20日內，向管轄地
    方法院聲明異議，道路交通管理處罰條例第87條第1項定有
    明文。次按依道路交通管理處罰條例第87條規定向管轄法院
    聲明異議之期間，自裁決送達之翌日起算，並得依法扣除在
    途期間及聲請回復原狀。又交通法庭認聲明異議不合法律上
    之程式，且無從補正者，應以裁定駁回之，道路交通案件處
    理辦法第12條、第18條亦分別明定之。再者，處理違反道路
    交通管理事件，有關文書送達之程序，係依行政程序法之規
    定，有違反道路交通管理事件統一裁罰基準及處理細則第5
    條規定甚明。
  (二)本件異議人即受處分人甲○○（下稱異議人）95年2月3日遷
    徒住所於高雄市楠梓區○○○路15巷17之1號，有個人基本
    資料查詢結果在卷可參。而異議人95年8月12日簽收本件舉
    發違反道路交通管理事件通知單後，迄原處分機關裁決前均
    未曾陳報異於戶籍地址之送達處所。其次，異議人於96年2
    月9日，經原處分機關以嘉監南字第裁74-Z00000000號違反
    道路交通管理交通事件裁決書，依道路交通事件管理處罰條
    例第22條第1項第7款、第25條第3款之規定，以異議人駕駛
    執照未隨身攜帶並逾有效期間仍駕車之違規行為，處罰鍰42
    00元並扣繳駕照，嗣該裁決書，由郵政機關之郵務人員於96
    年2月14日以寄存送達方式，送達異議人之上開住所，此有
    原處分機關送達證書在卷足稽，揆諸上開道路交通管理事件
    統一裁罰基準及處理細則第5條、行政程序法第74條之規定
    ，異議人如對原處分機關是項裁決不服欲提起異議，其20日
    之合法提出異議期間為自寄存送達裁決書之翌日即96年2月1
    5日起至同年3月6日止，又異議人住於高雄市楠梓區○○○
    路15巷17之1號，與管轄地方法院即本院間之在途期間為6日
    ，有法院訴訟當事人在途期間標準第2、3條可參，是異議人
    至遲應於96年3月12日聲明異議，然異議人遲至96年3月30日
    始具狀向原處分機關聲請異議，此有卷附交通事件聲明異議
    狀上所蓋之原處分機關收文章戳足稽，顯已逾越法定20日之
    聲明異議不變期間，其聲明異議不合法律上程式，且無從補
    正，核諸前揭說明，自應將異議人之異議駁回等語。
三、本院經查：
  (一)本件抗告人固主張其早於95年2月3日遷徙等語，惟抗告人既
    於同年8月12日親自簽收本件舉發違反道路交通管理事件通
    知單，則自彼時起，抗告人即知悉有本件違反道路交通管理
    事件處罰，關於上開裁罰通知單通知文件之送達，其自應注
    意，且迄原處分機關裁決前，抗告人應可陳報其遷徙住所情
    形，惟抗告人均捨此不為，所辯無法陳報云云，顯不足採。
  (二)又處理違反道路交通管理事件，有關文書送達之程序，係依
    行政程序法之規定，有違反道路交通管理事件統一裁罰基準
    及處理細則第5條規定甚明。而依行政程序法第68條第1項、
    第74條第1項、第2項規定：送達由行政機關自行或交由郵政
    機關送達；送達不能依前2條規定為之者，得將文書寄存送
    達地地方自治或警察機關，並作送達通知書2份，1份黏貼於
    應受送達人住居所、事務所、營業所或其他就業處所門首，
    另1份交由鄰居轉交或置於該送達處所信箱或其他適當位置
    ，以為送達；前項情形，由郵政機關為送達者，得將文書寄
    存於送達地之郵政機關。至於受送達人實際於何時受領該送
    達文書，均與合法送達之效力不生影響。是以本件違規事實
    ，經原處分機關即交通部公路總局嘉義區監理所臺南監理站
    於96年2月9日以嘉監南字第裁74-Z00000000號裁決書為裁決
    後，於同年月14日經郵務機關之郵務人員，以寄存送達方式
    將上開裁決書送達於抗告人之住所即高雄市楠梓區○○○路
    15巷17之1號，應屬合法，合先說明。
  (三)至抗告意旨主張：本案原違反道路交通管理事件通知單僅告
    發未帶駕照，且手寫2400元罰款，乃裁決所另加駕照逾期處
    罰，顯然超出原舉發範圍乙節。查卷附之舉發違反道路交通
    管理事件通知單上，尚有以紅筆註記之「25103」、「600」
    、「22107」、「1800」、「2400」等數字，按汽車駕駛人
    ，駕駛汽車未隨身攜帶駕駛執照者，處300元以上600元以下
    罰鍰，並責令補辦登記、補照、換照或禁止駕駛，道路交通
    管理處罰條例第25條第3款定有明文，是以顯見2400元之罰
    鍰，並非單就駕駛人未隨身攜帶駕照所為處罰，而應及於駕
    照逾期之違規事實。再參以93年10月5日，臺南市警察局第
    一分局亦曾於臺南市○○路285號前舉發抗告人違反道路交
    通管理處罰條例同條、同款之違規事實，並處以600元罰鍰
    ，嗣經抗告人繳納結案，有卷附之違規查詢報表可憑（詳原
    審卷第30 頁），足證抗告人於當場簽收違規舉發通知單時
    ，應知悉舉發範圍已及於駕照逾期之違規事實，是以抗告人
    前開所辯，仍不足採，亦併說明。
  (四)惟按受處分人不服公路主管機關所為之處罰，得於接到裁決
    書之翌日起20日內，向管轄地方法院聲明異議，道路交通管
    理處罰條例第87條第1項定有明文。而聲明異議係不服裁決
    處分請求救濟之方法，故當事人於聲明異議期限內表示不服
    ，無論其形式上誤用何字樣，仍不妨礙其提起聲明異議之效
    力，此有最高法院74年度台抗字第46號裁定意旨可資參照。
    又交通法庭認聲明異議不合法律上之程式或其異議權已經喪
    失者，應以裁定駁回之，但其不合法律上之程式可補正者，
    應先定期命為補正，逾期不補正者，即予駁回，道路交通案
    件處理辦法第18條亦定有明文。
  (五)嗣本件抗告人於96年3月6日向原處分機關提出異議書表示不
    服，經原處分機關於96年3月14日函覆：「... 台端若對本
    案仍有異議，請於文到次日起20日內，以司法狀紙提出聲明
    異議，交由本站轉送臺南地方法院裁定」，抗告人遂於同年
    3月30日以限時掛號郵寄方式，向原處分機關提出聲明異議
    狀，有原處分機關違反道路交通管理事件嘉監南字第裁74-Z
    00000000號裁決書及其送達證書、抗告人異議書、前揭聲明
    異議狀及原處分機關之收文章戳、原處分機關96年3月14日
    嘉監南字第0960105405號函等在卷可稽（詳96年度交聲字第
    255號卷第54頁、第53頁、第32頁、第2至4頁；96年度交抗
    字第79號卷第6頁）。查抗告人於收受裁決書後20日內向原
    處分機關提出陳述，其形式上雖係誤用異議書等字樣，且未
    以司法狀紙提出，然實際係對原處分機關所為之裁決書表示
    不服甚為明確，揆諸前揭說明，抗告人誤用「異議書」且未
    依規定程式聲明不服，尚不妨礙其聲明異議之效力，且上開
    程式之欠缺係可補正。而經原處分機關限期命補正，抗告人
    另於96年3月30日以限時掛號郵件之寄送方式，向原處分機
    關補提聲明異議狀，此有原處分機關收文章戳為憑，則抗告
    人既已於收受裁決書法定期間20日內，向原處分機關表明不
    服原裁決，嗣後並以書狀補正聲明異議，依前述道路交通案
    件處理辦法第18條但書規定，其程式上之欠缺自應認已補正
    。
四、綜上所述，本件抗告人於裁決書依寄存方式送達後，已於法
    定20日之異議期間聲明異議，原裁定就此未詳予斟酌，遽認
    抗告人之異議逾期，並駁回其異議，自有未洽。抗告人據此
    指摘原裁定不當，非無理由，自應由本院將原裁定撤銷，發
    回原法院更為妥適之處理。
五、據上論結，應依道路交通管理處罰條例第89條、道路交通案
    件處理辦法第26條、刑事訴訟法第413條前段，裁定如主文
中　　華　　民　　國　　96　　年　　5 　　月　　21　　日
                  刑事第二庭    審判長法　官    葉居正
                                      法　官    吳勇輝
                                      法　官    郭千黛
以上正本證明與原本無異。
不得再抗告。
　　　　　　　　　　　　　　　　　　　書記官    尤乃玉
中　　華　　民　　國　　96　　年　　5 　　月　　22　　日
